【裁判字號】    92,小上,9
【裁判日期】    921112
【裁判案由】    損害賠償
【裁判全文】
臺灣嘉義地方法院民事判決  九十二年度小上字第九號
    上  訴  人  甲○○
    訴訟代理人  丙○○
    被上訴人    頂峰金社區管理委員會
                            設.
    法定代理人  乙○○      住.
右當事人間請求損害賠償事件，上訴人對於中華民國九十二年六月卅日本院嘉義簡易
庭九十二年度嘉小字第一八二號第一審小額民事判決提起上訴，本院於中華民國九十
二年十月廿九日言詞辯論終結，判決如左：
    主      文
上訴駁回。
第二審訴訟費用新台幣伍佰拾陸元由上訴人負擔。
    事      實
甲、上訴人方面：
  一、聲明：(一)被上訴人（上訴狀誤繕為被告）應給付上訴人（上訴狀誤繕為原告）
      新台幣（下同）二萬六千元，及自起訴狀繕本送達翌日起至清償日止，按週年
      利率百分之五計算之利息。(二)訴訟費用由被上訴人負擔。(三)上訴人願供擔保，
      請准宣告假執行。
  二、陳述：除與原審判決書所載者相同茲予引用外，補稱：
  （一）被上訴人於八十九年對上訴人發支付命令（八十九年度促字第三四五六號）
        ，開庭時法官已告知被上訴人非頂峰金廿二之八六號房屋所有人非上訴人
        ，被上訴人當庭撤回支付命令，惟九十一年又再度發支付命令予上訴人，且
        在發九十二年度支付命令前，即知悉房屋所有權人非上訴人，自屬故意侵權
        行為。
  （二）原審法官所稱繳費明細並無上訴人親筆簽名，僅一份影印紙張，隨便偽造可
        得，自不得做為證據。
  （三）上訴人所提證據（房屋所有人丙○○所寫存證信函、嘉義縣中埔鄉公所調解
        會公函），法官一律不予接受，連看都不看，就說不必了，完全由法官自由
        心證、偏見判決；法官對上訴人夫妻住同一棟房屋有意見，太過離譜。
  （四）上訴人認被上訴人係以起訴方式之故意侵權行為，本院原審判決未採納上訴
        人於原審所提證據，有判決違背法令之錯誤。
  三、證據：除援用原審立證方法外，並補提存證信函、嘉義縣中埔鄉公所調解公函
      各一份。
乙、被上訴人方面：
  一、聲明：如主文所示。
  二、陳述：引用原審判決書所載。
  三、證據：援用原審之立證方法。
丙、本院依職權調閱本院八十九年度促字第三四五六號、八十九年度嘉小調字第二四
    六號、九十一年度促字第二五七八三號、九十一年度嘉小字第八四號卷宗。
    理      由
壹、程序方面：
一、按對於小額程序之第一審裁判上訴者，非以其違背法令為理由，不得為之。民事
    訴訟法第四百三十六條之二十四第二項定有明文。其上訴狀內並應記載上訴之理
    由，表明原判決所違背之法令及其具體內容，或依訴訟資料可認為原判決有違背
    法令之具體事實，同法第四百三十六條之二十五定有明文。查本件上訴理由狀記
    載及本院於準備程序闡明，上訴人敘明被上訴人係以起訴方式之故意侵權行為，
    本院原審判決採用影印之繳費明細為證據，未採納上訴人於原審所提證據（見本
    院卷第七頁、第十九頁），原判決有不適用法規或適用不當之違背法令等情，應
    認已表明原判決所違背之法令及其具體內容，及依訴訟資料可認為原判決有違背
    法令之具體事實，依民事訴訟法第四百三十六條之二十四第二項、第四百三十六
    條之二十五之規定，尚無不符。
二、上訴人於原審起訴狀所引起訴法條內容，僅列民法第一百八十四條第一項前段內
    容，未敘及同條項後段文義，亦未於原審主張同條項後段事實，原審以同條項前
    段為訴訟標的範圍審判，上訴人未為爭執，是本件訴訟標的僅及於民法第一百八
    十四條第一項前段，合先敘明。
貳、實體方面：
一、上訴人起訴主張：被上訴人明知頂峰金社區內，門牌號碼為嘉義縣中埔鄉富收
    村興化二二之八六號之房屋（下簡稱系爭房屋）並非上訴人所有，而係妻丙○
    ○所有，竟故意聲請法院發給支付命令（九十一年促字第二五七八三號），請求
    上訴人給付管理費二萬六千元。上訴人為此支付命令，需向工作單位請假二日至
    法院遞異議狀及出庭應訊，損失薪水四千元、郵資一百七十元，及精神上、名譽
    上損失二萬一千八百三十元，共計二萬六千元。爰依民法第一百八十四條第一項
    前段規定，訴請被上訴人賠償上訴人前開金額，及自起訴狀繕本送達翌日起至清
    償日止之法定利息，並陳明願供擔保聲請宣告假執行（原審駁回上訴人之訴及假
    執行之聲請）等語。
二、被上訴人則以：上訴人與其妻丙○○共同居住於系爭房屋，且在社區住戶繳費明
    細表上自始登記上訴人名字。被上訴人依前開住戶繳費明細表記載，以上訴人為
    債務人，聲請法院發給支付命令請求積欠之管理費，因上訴人異議，始知系爭房
    屋之區分所有權人係丙○○，並將九十一年度住戶繳費明細表上之住戶名稱加以
    修改。被上訴人非故意利用督促程序侵害上訴人權利，請求駁回上訴人上訴等語
    ，資為抗辯。
三、按因故意或過失，不法侵害他人之權利者，負損害賠償責任，民法第一百八十四
    條第一項前段定有明文；次按民事訴訟法中規定督促程序制度，係為疏減訟源、
    便利債權人，就以給付金錢或其它代替物、或有價證券之一定數量為標的之請求
    ，得不經一般訴訟程序，逕依簡便之程序取得執行名義，如經債務人異議則以支
    付命令之聲請視為起訴，法制設計上實已兼顧當事人兩造之權益，非任一方得恃
    法律規定專擅自為，且既為法律明文所設，為具疏訟功能制度一環，則支付命令
    之聲請，係正當權利行使，難謂係不法行為。查被上訴人固曾於八十九年間，曾
    以上訴人為相對人，向本院聲請支付命令裁定（八十九年促字第三四五六號），
    經上訴人異議視為起訴（八十九年嘉小調字第二四六號），惟隨即經法官曉諭請
    求對象錯誤後，即撤回起訴，俟九十一年間，被上訴人再以上訴人為相對人，向
    本院聲請支付命令裁定（九十一年促字第二五七八三號），經上訴人異議視為起
    訴（九十二年嘉小調字第八四號），再經法官曉諭請求對象錯誤後，即撤回起訴
    等情，業經本院依職權調閱本院八十九年度促字第三四五六號、八十九年度嘉小
    調字第二四六號、九十一年度促字第二五七八三號、九十一年度嘉小字第八四號
    卷宗，查核無誤，且為兩造所不爭，堪信為真。揆諸前揭說明，支付命令之聲請
    ，既為法所明文制度，即難逕謂係不法行為，上訴人依民法第一百八十四條第一
    項前段規定，主張被上訴人有故意或過失不法侵權行為，原審判決違背法令云云
    ，即屬無據。
四、被上訴人於原審所提八十六年度至八十八年度（原審判決贅載八十九年度）、九
    十年度住戶繳費明細表（見原審卷第卅六頁、五五頁、五一、六一、六五頁），
    其中八十七、八十八、九十年度繳費明細表，經被上訴人提出原本供原審核認無
    誤，被上訴人未爭執其形式真正，惟另就八十六年度繳費明細表則爭執其形式真
    正（見原審卷第卅二頁），本院審酌被上訴人即為文書製作權人，復曾據以認定
    上訴人為住戶而聲請支付命令，已如前述，則被上訴人於原審所提八十六年度繳
    費明細表形式上自堪信為真正，原審據其內容認定其實質證據力，於法自無不合
    ，上訴人主張繳費明細表係影本、原審判決採為證據係違背法令云云，自屬無據
    。
五、上訴人固於本院提出被上訴人於八十九年間寄予丙○○之存證信函、八十八年間
    嘉義縣中埔鄉公所調解委員會通知丙○○與被上訴人出席調解會之通知各一份為
    證（見本院卷第卅一、卅二頁），惟原審卷宗既未見此證據，況前開存證信函內
    容係被上訴人於八十九年六月廿二日通知丙○○繳納管理費、調解，上訴人未表
    明該證據之待證事實，亦未表明有何就證據力之取捨有何違背法令之情形，徒以
    原審法官自由心證不當，有判決違背法令情形云云，自非足採。
六、綜上所述，上訴人主張被上訴人依督促程序重複對上訴人請求，係故意或過失不
    法侵權行為一情，既經認定被上訴人並無行為不法，上訴人主張即無可採，從而
    ，上訴人本於民法第一百八十四條第一項前段侵權行為法律關係，請求被上訴人
    給付二萬六千元及法定利息，即無理由，不應准許；原審為上訴人敗訴之判決，
    及駁回假執行之聲請，其判決理由認上訴人無侵權行為主觀故意之立論，與本院
    固有歧異，然其主文為原告敗訴之判決則仍屬正當。上訴人指摘原審判決違背法
    令，求予改判，為無理由，應予駁回。
七、末查，法院為訴訟費用之裁判時，應確定其訴訟費用額，民事訴訟法第四百三十
    六條之三十二第一項準用同法第四百三十六條之十九第一項定有明文；查上訴人
    提起本件上訴既經駁回，則上訴人應負擔之本件訴訟費用額為第二審裁判費四百
    二十九元、送達郵費一百零七元，合計確定為五百三十六元，爰判決如主文第二
    項所示。
據上論結，本件上訴為無理由，依民事訴訟法第四百三十六條之三十二第一項、第二
項、第四百四十九條第二項、第一項、第四百三十六條之十九第一項、第七十八條，
判決如主文。
中      華      民      國    九十二    年     十一     月     十二     日
~B臺灣嘉義地方法院民事第一庭
~B    審判長法官  黃茂宏
~B    法      官  洪嘉蘭
~B    法      官  蔡廷宜
右為正本係照原本作成。
本判決不得上訴。
中      華      民      國    九十二    年     十一     月     十二     日
~B    書  記  官  侯學義


司法院資訊處製作；財團法人民間司法改革基金會備份。
